---
title: "Devoir Élections"
author: "Gabriel Houdry--Bohême, Adem Bensalem, Milan Soragna, Hector Ménétrier, Serigne
  Massamba Guèye"
output: html_document
---

```{r setup, include=FALSE}
knitr::opts_chunk$set(echo = TRUE)
```
 
## I. Présentation de la base de données 

La base de données choisie est celle des résultats du premier tour des élections présidentielles françaises de 2022.
Elle contient pour chaque commune française le résultat de votes de chaque candidat, avec les votes blancs et les abstensions.
Afin de l'analyser, chargeons d'abord les bibliothèques nécessaires.
```{r}
library(tidyverse)
library(stringr)
library(stringi)
library(readxl)
library(dplyr)

```
## II. Analyse des votes par candidat

Ensuite, nous devons effectuer un nettoyage des données. En effet, toutes les informations ne sont pas utiles pour la visualisation, et nous souhaitons les mettre sous une forme plus simple à analyser.
Ici, pour une visualisation sous forme de carte, nous regroupons les résultats par département.
```{r}

# Récupération des résultats
dataset <- read_xlsx("dataset_elections.xlsx")

# Nettoyage des données et aggrégation des résultats
dataset_cleaned <- dataset %>%
  group_by(`Libellé du département`) %>%
  summarise(total_votes = sum(Exprimés), 
            total_blancs = sum(Blancs),
            pourcentage_blanc = total_blancs / sum(Votants) * 100, 
            total_abs = sum(as.numeric(Abstentions)), 
            pourcentage_abs = total_abs / sum(as.numeric(Inscrits))* 100,
            total_arthaud = sum(VoixArthaud), 
            pourcentage_arthaud = total_arthaud / total_votes * 100,
            total_roussel = sum(VoixRoussel),
            pourcentage_roussel = total_roussel / total_votes * 100,
            total_macron = sum(VoixMacron),
            pourcentage_macron = total_macron / total_votes * 100,
            total_lassalle = sum(VoixLassalle),
            pourcentage_lassalle = total_lassalle / total_votes * 100,
            total_lepen = sum(VoixLePen),
            pourcentage_lepen = total_lepen / total_votes * 100,
            total_zemmour = sum(VoixZemmour),
            pourcentage_zemmour = total_zemmour / total_votes * 100,
            total_melenchon = sum(VoixMelenchon),
            pourcentage_melenchon = total_melenchon / total_votes * 100,
            total_hidalgo = sum(VoixHidalgo),
            pourcentage_hidalgo = total_hidalgo / total_votes * 100,
            total_jadot = sum(VoixJadot),
            pourcentage_jadot = total_jadot / total_votes * 100,
            total_pecresse = sum(VoixPecresse),
            pourcentage_pecresse = total_pecresse / total_votes * 100,
            total_poutou = sum(VoixPoutou),
            pourcentage_poutou = total_poutou / total_votes * 100,
            total_dupontaignan = sum(VoixDupontAignan),
            pourcentage_dupontaignan = total_dupontaignan / total_votes * 100)
```

Nous pouvons désormais observer la moyenne de votes par département pour chaque candidat.
```{r}
#Moyenne de vote de chaque candidat par département
moy_votes = mean(dataset_cleaned$total_votes)
moy_abs = mean(dataset_cleaned$total_abs)
moy_blanc = mean(dataset_cleaned$total_blancs)
moy_votes_candidat <- c("N. Arthaud" = mean(dataset_cleaned$total_arthaud), 
                       "P. Poutou" = mean(dataset_cleaned$total_poutou),
                       "F. Roussel" = mean(dataset_cleaned$total_roussel),
                       "J-L. Mélenchon" = mean(dataset_cleaned$total_melenchon),
                       "A. Hidalgo" = mean(dataset_cleaned$total_hidalgo),
                       "Y. Jadot" = mean(dataset_cleaned$total_jadot),
                       "E. Macron" = mean(dataset_cleaned$total_macron), 
                       "J. Lassalle" = mean(dataset_cleaned$total_lassalle),
                       "V. Pecresse" = mean(dataset_cleaned$total_pecresse),
                       "M. Le Pen" = mean(dataset_cleaned$total_lepen),
                       "N. Dupont-Aignan" = mean(dataset_cleaned$total_dupontaignan),
                       "É. Zemmour" = mean(dataset_cleaned$total_zemmour))
#Tri des candidats par moyenne de voies.
sorted_avg_votes <- sort(moy_votes_candidat, decreasing = TRUE)
options(scipen = 999)
# Création du graphe
barplot(sorted_avg_votes, 
        main = "Moyenne de voies par candidat par département",
        xlab = "Candidats",
        ylab = "Moyenne de voies par département",
        col = "skyblue",
        ylim = c(0, max(sorted_avg_votes) * 1.1),
        las = 2)
```
Nous pouvons également regarder l'étendue des données que nous venons d'obtenir
```{r}
etendue = max(moy_votes_candidat) - min(moy_votes_candidat)
print(max(moy_votes_candidat))
print(min(moy_votes_candidat))
print(etendue)
```
En moyenne par région, il y a environ 328 345 votants.
En moyenne par région, il y a 119 852 abstentions.
En moyenne par région, il y a environ 5080 vote blancs.
L'étendue des votes entre les candidats est d'environ 89588.45.
