---
title: "Devoir Élections"
author: "Gabriel Houdry--Bohême, Adem Bensalem, Milan Soragna, Hector Ménétrier, Serigne
  Massamba Guèye"
output: html_document
---

```{r setup, include=FALSE}
knitr::opts_chunk$set(echo = TRUE)
```
 
## I. Présentation de la base de données 

La base de données choisie est celle des résultats du premier tour des élections présidentielles françaises de 2022.
Elle contient pour chaque commune française le résultat de votes de chaque candidat, avec les votes blancs et les abstensions.
Afin de l'analyser, chargeons d'abord les bibliothèques nécessaires.
```{r}
library(tidyverse)
library(stringr)
library(stringi)
library(readxl)
library(dplyr)

```

La base de donnée est importée par la commande suivante.
```{r}
# Récupération des résultats
dataset <- read_xlsx("dataset_elections.xlsx")
```
## II. Analyse des votes par candidat

Ensuite, nous devons effectuer un nettoyage des données. En effet, toutes les informations ne sont pas utiles pour la visualisation, et nous souhaitons les mettre sous une forme plus simple à analyser.
Ici, pour une visualisation sous forme de carte, nous regroupons les résultats par département.
```{r}
# Nettoyage des données et aggrégation des résultats
dataset_cleaned <- dataset %>%
  group_by(`Libellé du département`) %>%
  summarise(total_votes = sum(Exprimés), 
            total_blancs = sum(Blancs),
            pourcentage_blanc = total_blancs / sum(Votants) * 100, 
            total_abs = sum(as.numeric(Abstentions)), 
            pourcentage_abs = total_abs / sum(as.numeric(Inscrits))* 100,
            total_arthaud = sum(VoixArthaud), 
            pourcentage_arthaud = total_arthaud / total_votes * 100,
            total_roussel = sum(VoixRoussel),
            pourcentage_roussel = total_roussel / total_votes * 100,
            total_macron = sum(VoixMacron),
            pourcentage_macron = total_macron / total_votes * 100,
            total_lassalle = sum(VoixLassalle),
            pourcentage_lassalle = total_lassalle / total_votes * 100,
            total_lepen = sum(VoixLePen),
            pourcentage_lepen = total_lepen / total_votes * 100,
            total_zemmour = sum(VoixZemmour),
            pourcentage_zemmour = total_zemmour / total_votes * 100,
            total_melenchon = sum(VoixMelenchon),
            pourcentage_melenchon = total_melenchon / total_votes * 100,
            total_hidalgo = sum(VoixHidalgo),
            pourcentage_hidalgo = total_hidalgo / total_votes * 100,
            total_jadot = sum(VoixJadot),
            pourcentage_jadot = total_jadot / total_votes * 100,
            total_pecresse = sum(VoixPecresse),
            pourcentage_pecresse = total_pecresse / total_votes * 100,
            total_poutou = sum(VoixPoutou),
            pourcentage_poutou = total_poutou / total_votes * 100,
            total_dupontaignan = sum(VoixDupontAignan),
            pourcentage_dupontaignan = total_dupontaignan / total_votes * 100)
```

Nous pouvons désormais observer la moyenne de votes par département pour chaque candidat.
```{r moyenne, fig.align='center'}
#Moyenne de vote de chaque candidat par département
moy_votes = mean(dataset_cleaned$total_votes)
moy_abs = mean(dataset_cleaned$total_abs)
moy_blanc = mean(dataset_cleaned$total_blancs)
moy_votes_candidat <- c("N. Arthaud" = mean(dataset_cleaned$total_arthaud), 
                       "P. Poutou" = mean(dataset_cleaned$total_poutou),
                       "F. Roussel" = mean(dataset_cleaned$total_roussel),
                       "J-L. Mélenchon" = mean(dataset_cleaned$total_melenchon),
                       "A. Hidalgo" = mean(dataset_cleaned$total_hidalgo),
                       "Y. Jadot" = mean(dataset_cleaned$total_jadot),
                       "E. Macron" = mean(dataset_cleaned$total_macron), 
                       "J. Lassalle" = mean(dataset_cleaned$total_lassalle),
                       "V. Pecresse" = mean(dataset_cleaned$total_pecresse),
                       "M. Le Pen" = mean(dataset_cleaned$total_lepen),
                       "N. Dupont-Aignan" = mean(dataset_cleaned$total_dupontaignan),
                       "É. Zemmour" = mean(dataset_cleaned$total_zemmour))
#Tri des candidats par moyenne de voies.
sorted_avg_votes <- sort(moy_votes_candidat, decreasing = TRUE)
options(scipen = 999)
# Création du graphe
barplot(sorted_avg_votes, 
        main = "Moyenne de voies par candidat par département",
        xlab = "Candidats",
        ylab = "Moyenne de voies par département",
        col = "skyblue",
        ylim = c(0, max(sorted_avg_votes) * 1.1),
        las = 2)
```





Nous pouvons également regarder l'étendue des données que nous venons d'obtenir.

```{r}
etendue = max(moy_votes_candidat) - min(moy_votes_candidat)
print(max(moy_votes_candidat))
print(min(moy_votes_candidat))
print(etendue)
```
En moyenne par région, il y a environ 328 345 votants, 119 852 abstentions et 5080 vote blancs.
L'étendue des votes entre les candidats est d'environ 89588.45.

## III. Cartographie des résultats

Tout d'abord, nous allons nous intéresser principalement à la France métropolitaine. 
Pour ce faire, il suffit de filtrer les départements.
```{r}
# Changement de noms de départements
names(dataset_cleaned)[1] <- "region"
dataset_cleaned$region <- stri_trans_general(dataset_cleaned$region, "Latin-ASCII") %>%
  str_replace_all("Cote-d'Or", "Cote-Dor") %>%
  str_replace_all("Cotes-d'Armor", "Cotes-Darmor") %>%
  str_replace_all("Corse-du-Sud", "Corse du Sud") %>%
  str_replace_all("Val-d'Oise", "Val-Doise") %>%
  str_replace_all("Corse-du-Sud", "Corse du Sud")

# Récupération de la carte de France
map <- map_data("france")

# Filtrage des départements pour ne garder que la France métropolitaine
dataset_cleaned_filtered <- dataset_cleaned %>%
  filter(region %in% map$region)

# Fusion avec les données de la carte
result_map <- left_join(x = map[,-6], y = dataset_cleaned_filtered)
```

Ensuite, il faut trouver le candidat arrivé en tête dans chaque département

```{r}
# On cherche ici le candidat en tête dans chaque département
result_map <- result_map %>%
  rowwise() %>%
  mutate(candidat_gagnant = case_when(
    total_arthaud == max(total_arthaud, total_roussel, total_macron, 
                         total_lassalle, total_lepen, total_zemmour, 
                         total_melenchon, total_hidalgo, total_jadot, 
                         total_pecresse, total_poutou, total_dupontaignan) ~ "N. Arthaud",
    total_roussel == max(total_arthaud, total_roussel, total_macron, 
                         total_lassalle, total_lepen, total_zemmour, 
                         total_melenchon, total_hidalgo, total_jadot, 
                         total_pecresse, total_poutou, total_dupontaignan) ~ "F. Roussel",
    total_macron == max(total_arthaud, total_roussel, total_macron, 
                        total_lassalle, total_lepen, total_zemmour, 
                        total_melenchon, total_hidalgo, total_jadot, 
                        total_pecresse, total_poutou, total_dupontaignan) ~ "E. Macron",
    total_lassalle == max(total_arthaud, total_roussel, total_macron, 
                          total_lassalle, total_lepen, total_zemmour, 
                          total_melenchon, total_hidalgo, total_jadot, 
                          total_pecresse, total_poutou, total_dupontaignan) ~ "J. Lassalle",
    total_lepen == max(total_arthaud, total_roussel, total_macron, 
                       total_lassalle, total_lepen, total_zemmour, 
                       total_melenchon, total_hidalgo, total_jadot, 
                       total_pecresse, total_poutou, total_dupontaignan) ~ "M. Le Pen",
    total_zemmour == max(total_arthaud, total_roussel, total_macron, 
                         total_lassalle, total_lepen, total_zemmour, 
                         total_melenchon, total_hidalgo, total_jadot, 
                         total_pecresse, total_poutou, total_dupontaignan) ~ "É. Zemmour",
    total_melenchon == max(total_arthaud, total_roussel, total_macron, 
                           total_lassalle, total_lepen, total_zemmour, 
                           total_melenchon, total_hidalgo, total_jadot, 
                           total_pecresse, total_poutou, total_dupontaignan) ~ "J-L. Mélenchon",
    total_hidalgo == max(total_arthaud, total_roussel, total_macron, 
                         total_lassalle, total_lepen, total_zemmour, 
                         total_melenchon, total_hidalgo, total_jadot, 
                         total_pecresse, total_poutou, total_dupontaignan) ~ "A. Hidalgo",
    total_jadot == max(total_arthaud, total_roussel, total_macron, 
                       total_lassalle, total_lepen, total_zemmour, 
                       total_melenchon, total_hidalgo, total_jadot, 
                       total_pecresse, total_poutou, total_dupontaignan) ~ "Y. Jadot",
    total_pecresse == max(total_arthaud, total_roussel, total_macron, 
                          total_lassalle, total_lepen, total_zemmour, 
                          total_melenchon, total_hidalgo, total_jadot, 
                          total_pecresse, total_poutou, total_dupontaignan) ~ "V. Pécresse",
    total_poutou == max(total_arthaud, total_roussel, total_macron, 
                        total_lassalle, total_lepen, total_zemmour, 
                        total_melenchon, total_hidalgo, total_jadot, 
                        total_pecresse, total_poutou, total_dupontaignan) ~ "P. Poutou",
    total_dupontaignan == max(total_arthaud, total_roussel, total_macron, 
                              total_lassalle, total_lepen, total_zemmour, 
                              total_melenchon, total_hidalgo, total_jadot, 
                              total_pecresse, total_poutou, total_dupontaignan) ~ "N. Dupont-Aignan",
    TRUE ~ NA_character_
  ))
```

Nous pouvons désormais générer la carte.
D'abord, nous assignons une couleur à chaque candidat.
Ensuite, nous créons le thème de la carte qui sera générée à l'aide de ggplot.
```{r carte, fig.align='center'}
# Couleur pour les candidats
candidate_colors <- c("N. Arthaud" = "red4", 
                      "P. Poutou" = "red3",
                      "F. Roussel" = "red2",
                      "J-L. Mélenchon" = "tomato2",
                      "A. Hidalgo" = "salmon2",
                      "Y. Jadot" = "springgreen4",
                      "E. Macron" = "goldenrod1", 
                      "J. Lassalle" = "lightblue",
                      "V. Pecresse" = "royalblue1",
                      "M. Le Pen" = "blue2",
                      "N. Dupont-Aignan" = "blue3",
                      "É. Zemmour" = "navyblue")

# Apparence de la carte
map_theme <- theme(title = element_text(margin = margin(b = 20, r = 25)), # Ajustement des marges intérieures du titre
                   plot.title = element_text(margin = margin(b = 20, t = 20)), # Ajustement des marges intérieures du titre principal
                   plot.subtitle = element_text(margin = margin(b = 20)), # Ajustement des marges intérieures du sous-titre
                   axis.text.x=element_blank(),
                   axis.text.y=element_blank(),
                   axis.ticks=element_blank(),
                   axis.title.x=element_blank(),
                   axis.title.y=element_blank(),
                   panel.grid.major= element_blank(), 
                   panel.background= element_blank()) 

# Création de la carte
ggplot(result_map, aes(long, lat, group = group, fill = candidat_gagnant)) +
  geom_polygon() +
  geom_path(color = "white", size = 0.3) + # On ajoute la frontière entre les départements
  coord_map() +
  scale_fill_manual(values = candidate_colors, name = "Candidat arrivé en tête") +
  labs(x = "", 
       y = "", 
       title = "Candidat arrivé en tête par département au premier tour des présidentielles 2022", 
       subtitle = "Données via data.gouv") +
  map_theme
```